【裁判字號】    97,交聲,2294
【裁判日期】    971125
【裁判案由】    聲明異議
【裁判全文】
臺灣高雄地方法院交通事件裁定        97年度交聲字第2294號
原處分機關  高雄市政府交通局
即受處分人
異  議  人  乙○○
上列異議人即受處分人因違反道路交通管理處罰條例案件，對於
原處分機關於民國97年9 月12日所為處分（高市交裁字第裁32-N
J0000000號）聲明異議，本院裁定如下：
    主  文
原處分撤銷。
乙○○不罰。
    理  由
一、原處分機關略以：異議人即受處分人乙○○駕駛車號P9-533
    3 號自用小客車，於民國97年6 月15日凌晨1 時17分許行經
    高雄縣鳳山市○○路○○路口時，行經有燈光號誌管制之交
    岔路口闖紅燈，而有違反道路交通管理處罰條例第53條第1
    項規定之行為，是依該規定裁處異議人罰鍰新臺幣（下同）
    2,700 元。
二、聲明異議意旨則以：異議人所有上揭車輛平日均由異議人之
    兄甲○○使用，97年6 月15日凌晨0 時16分下班後於97年6
    月15日凌晨0 時30分停放於高雄市小港區○○○路11巷口，
    但在同日下午前往駕車之時，竟發現車輛不翼而飛，甲○○
    於同月17日19時25分向高雄市政府警察局小港分局漢民路派
    出所警員報案，同月22日16時經警方尋獲。可見該車輛係在
    6 月15月凌晨遭他人竊走違規，該違規行為自不能歸責於異
    議人，爰依法聲明異議，請求撤銷上開處分。
三、按違反行政法上義務之行為非出於故意或過失者，不予處罰
    ，行政罰法第7 條第1 項定有明文。道路交通管理處罰條例
    第53條第1 項固規定：汽車駕駛人，行經有燈光號誌管制之
    交岔路口闖紅燈者，處1,800 以上5,400 元以下罰鍰。然此
    違規行為所處罰之對象既均以實際違規之汽車駕駛人為限，
    非汽車駕駛人既非實際違規之人，自無受罰之理。本案異議
    人對車輛為其所有乙節並未爭執，僅抗辯斯時車輛已遭竊。
    經查，依卷附之異議人所提高雄市政府警察局車輛尋獲電腦
    輸入單所示，高雄市政府警察局小港分局漢民路派出所曾於
    97年6 月17日19時25分接獲本案車輛失竊之報案紀錄，同月
    22日16時經警方尋獲等語（本院第16頁）。再經異議人之兄
    甲○○到庭證稱：P9-5333 自小客車於97年6 月15日被竊，
    在這之前一年都是我在使用。我是在鳳山水庫工作，任職的
    公司是晉緯工程股份有限公司，97年6 月15日當天我凌晨12
    點下班，我車子就停放在我家附近，直到97年6 月15日下午
    要出門時，才知道我的車子被偷了，97年6 月17日才去報警
    ，97年6 月16日我休假，但因為我有事情所以沒有去報警，
    後來車子有找回來，車內的音響、零錢、衣服都被偷了等語
    （本院第38頁）。又參以異議人所提有關甲○○任職證明書
    及上班打卡資料（本院第5 、6 頁），異議人所辯應為可採
    。綜上，雖無法確知本案車輛遭竊時間，然該車應係甲○○
    於97年6 月15日凌晨0 時30分停放於高雄市小港區○○○路
    11巷口後，遭竊賊竊走駛離，終於同月22日16時經警方尋獲
    。從而，本件交通違規行為既無證據足資證明係異議人駕駛
    系爭自小客車所為，顯然不可歸責於異議人，則原處分機關
    僅憑車籍資料登載異議人係系爭小客車車主，即遽對異議人
    為前開裁罰，即難認為允當。
四、綜上所述，異議人既非本件交通違規行為之駕駛人，原處分
    機關僅以異議人為系爭自小客車登記車主，即逕予裁罰，容
    有未洽，是原處分機關所為裁罰，難認有據。從而，本件聲
    明異議為有理由，爰依法裁定撤銷原處分，並諭知異議人不
    罰，以資適法。
五、據上論斷，應依道路交通案件處理法第20條，裁定如主文。
中    華    民    國    97    年    11    月    25    日
                  交通法庭  法  官      吳芝瑛
以上正本證明與原本無異。
如不服本裁定，應於收受送達後5 日內向本院提出抗告狀。
中    華    民    國    97    年    11    月    25    日
                            書記官      林麗文


司法院資訊處製作；財團法人民間司法改革基金會備份。
